【裁判字號】    98,消債抗,405
【裁判日期】    980731
【裁判案由】    聲請更生程序
【裁判全文】
臺灣高雄地方法院民事裁定           98年度消債抗字第405號
抗  告  人  甲○○
上列當事人因消費者債務清理事件聲請更生，不服本院民國98年
6月16日所為98年度審消債更字第351號第一審裁定，提起抗告，
本院管轄之第二審合議庭裁定如下：
    主  文
抗告駁回。
抗告程序費用新臺幣壹仟元由抗告人負擔。
    理  由
一、抗告意旨略以：原審雖以伊未依消費者債務清理條例第151
    條第1項之規定，就伊擔任第三人楊朝中之連帶保證人，已
    逾期發生之保證債務新臺幣（下同）139,000 元，未先進行
    債務協商，而駁回伊更生之聲請，然伊既已於民國95年間與
    金融機構協商成立，惟嗣後伊因97年初受全球經濟不景氣及
    原物料調漲影響致伊自營之滷味攤有成本增加，盈餘減少情
    況，已不足敷95年每月協商金額12,939元而致毀諾，確實有
    不可歸責於己之事由因而毀諾，又95年協商時，助學貸款等
    債務依當時規定並未納入協商範疇，而上開保證債務，係於
    三、四年前伊收受聯邦銀行通知後始知上情，應係遭到冒名
    ，嗣經伊向楊朝中之母親詢問，其答應自行理清該債務，伊
    即認上開保證債務已不存在，伊未將保證債務列入債權人清
    冊實非可歸責於伊，故伊於97年7 月10日再次提出債權人清
    冊，以書面向最大債權金融機構請求協商債務清償方案並表
    明共同協商之意旨，惟遭其以伊曾參與95年協商機制成立而
    退件，是本件聲請更生應已符合消費者債務清理條例第151
    條第1 項前置協商不成立之規定，原審逕命伊補正上開保證
    債務之前置協商債務資料並據此駁回，實有未洽，從上，應
    足認伊已依消費者債務清理條例第151 條第1 項之規定申請
    協商不成立，是伊確有不能清償或不能清償之虞情形，為此
    爰依法請求廢棄原裁定，准允更生之聲請等語。
二、按債務人不能清償債務或有不能清償之虞者，得依本條例所
    定更生或清算程序，清理其債務，消費者債務清理條例第3
    條定有明文。又聲請更生或清算不合程式或不備其他要件者
    ，法院應以裁定駁回之，但其情形可以補正者，法院應定期
    間先命補正，復為同條例第8 條所明定。次按，債務人對於
    金融機構因消費借貸、自用住宅借款、信用卡或現金卡契約
    而負債務，在聲請更生或清算前，應提出債權人清冊，以書
    面向最大債權金融機構請求協商債務清償方案並表明共同協
    商之意旨。而債務人與金融機構協商成立者，不得聲請更生
    或清算。但因不可歸責於己之事由，致履行顯有重大困難者
    ，不在此限。本條例施行前，債務人依金融主管機關協調成
    立之中華民國銀行公會會員辦理消費金融案件無擔保債務協
    商機制與金融機構成立之協商，準用前項之規定。消費者債
    務清理條例第151 條第1 項、第5 項、第6 項分別定有明文
    。而上開條文第5 、6 項中所稱之「金融機構」，應係指「
    債務人之金融機構債權人全體」而言，且應包括全部之債務
    ，不論主、從債務，均屬之，蓋苟不為如此之解釋，則債務
    人可任意與其債權人中任一債權人達成協商，而其他債權金
    融機構亦可輕易破壞協商結果，易致前置協商制度無從發揮
    其應有之功能，而破壞立法目的中疏減法院負擔，有效分配
    司法資源之重要精神。故債務人雖於消費者債務清理條例施
    行前，依金融主管機關協調成立之中華民國銀行公會會員辦
    理消費金融案件無擔保債務協商機制，與金融機構進行協商
    ，惟如未與「全體債權金融機構」就「全部債務」進行協商
    ，自應於聲請更生或清算前，依上開條文之規定，再向最大
    債權銀行聲請進行債務協商；如協商不成立，方可認符合上
    揭消費者債務清理條例第151 條第1 項之規定，得向法院聲
    請更生或清算。
三、經查，抗告人雖曾於95年間依照中華民國銀行公會會員辦理
    消費金融案件無擔保債務協商機制與金融機構成立協商，然
    債權人清冊所列聯邦商業股份有限公司（於95年4 月29日已
    逾期發生之保證債務）未參與該次協商，是本件抗告人聲請
    更生，揆諸前揭說明，顯並未遵循消費者債務清理條例第15
    1條第1項規定，對於金融機構因消費借貸、自用住宅借款、
    信用卡或現金卡契約所負債務，應與全體債權金融機構先行
    債務協商之機制，經原審於98年4 月24日以裁定命抗告人於
    裁定送達後14日內補正申請協商證明文件，抗告人於98年5
    月4 日收受上開裁定，惟均未補正，有送達證書在卷可稽，
    是本件抗告人聲請更生不合程式，經原審以裁定命補正仍未
    為之，自應駁回其更生之聲請。綜上，原審依職權裁定命補
    正，嗣抗告人迄未補正而予以駁回，核無何不當之處，本件
    抗告為無理由，自應予駁回，又抗告人既係因未依原審之補
    正裁定而為適法之補正，而遭程序上予以駁回，已如前述，
    則抗告人本件聲請更生有無理由及應否准許，自無庸再加以
    審酌，併予敘明。
四、據上論結，本件抗告為無理由，依消費者債務清理條例第11
    條第2項、第15條，民事訴訟法第495條之1第1項、第449 條
    第1項、第95條、第78條，裁定如主文。
中    華    民    國    98    年      7    月   31    日
                民事鳳山分庭  審判長法    官  楊富強
                                    法    官  何悅芳
                                    法    官  林意芳
上為正本係照原本作成。
本裁定不得再抗告。
中    華    民    國    98    年      8    月    4     日
                                    書 記 官  陸艷娣


司法院資訊處製作；財團法人民間司法改革基金會備份。
